【裁判字號】    98,交聲,411
【裁判日期】    981230
【裁判案由】    違反道路交通管理處罰條例聲明異議
【裁判全文】
臺灣基隆地方法院交通事件裁定         98年度交聲字第411號
移送機關    交通部公路總局台北區監理所基隆監理站
異  議  人
即受處分人  乙○○
上列受處分人因違反道路交通管理處罰條例案件，對於交通部公
路總局台北區監理所基隆監理站中華民國98年11月17日所為之處
分（原處分案號：基監字第裁42─Z1B013193 號），聲明異議，
本院裁定如下：
    主  文
異議駁回。
    理  由
一、原處分意旨略以：異議人即受處分人（下稱異議人）乙○○
    駕駛車牌號碼DY－2357號自小客車，於民國98年9月19日4時
    42分許，在國道2號西向6.2公里處，因行車速度超過規定最
    高速限（90公里）之限制，經國道公路警察局第一警察隊執
    勤員警持雷射測速槍測得超速27公里（限速90公里，行速11
    7公里，超過規定最高速限20公里以上未滿40公里）違規，
    乃攔停異議人所駕車輛，並以異議人有違反道路交通管理處
    罰條例第33條第1項第1款之行為，當場製單舉發，後經原處
    分機關認定違規事實明確，依交通管理處罰條例第33條第1
    項第1款、道路交通安全規則第93條第1項、違反道路交通管
    理事件統一裁罰基準及處理細則第43條、第44條、第67條之
    規定，裁處異議人罰鍰新台幣（下同）3,500元，並依同條
    例第63條第1項第1款（裁決書漏引第1款）之規定，記違規
    點數1點。
二、聲明異議意旨略以：異議人行駛高速公路時，前後均有車輛
    且測速器又無照片，如何證明為本人車輛超速？如果異議人
    車輛真的超速，那前後的車輛一定也超速，何以只攔停本人
    ？故異議人對於前揭裁決自難甘服，爰依法請求撤銷原處分
    云云。
三、按汽車行駛高速公路及快速公路，應依速限標誌指示，高速
    公路及快速公路交通管制規則第5條第1項定有明文；又汽車
    行駛於高速公路、快速公路或設站管制之道路，行車速度超
    過規定之最高速限者，處汽車駕駛人新臺幣3,000元以上6,0
    00元以下罰鍰，另汽車駕駛人，有違反道路交通管理處罰條
    例第33條第1項情形者，除依原條款處罰鍰外，並記違規點
    數1點，道路交通管理處罰條例第33條第1項第1款及第63條
    第1項第1款分別定有明文。
四、經查：異議人所有之車牌號碼DY－2357號自用小客車，於98
    年9 月19日4 時42分許，在國道二號西向6.2 公里處，行車
    速限為時速90公里之路段，經警方以雷射測速器，測得其時
    速為117 公里（超速27公里、未滿40公里）之事實，有內政
    部警政署國道公路警察局第一警察隊以公警局交字第 Z1B01
    3193號通知單舉發違反道路交通管理事件通知單、內政部警
    政署國道公路警察局第一警察隊98年11月4 日公警一交字第
    0980173479號函說明1 紙及交通部公路總局台北區監理所基
    隆監理站裁決上開裁決書在卷可稽。異議人雖以前情置辯。
    惟查：
  (一)證人即舉發員警張維堯於本院調查中具結證稱：「（法官問
    ：是否記得本件異議人違規情形，處理經過為何？）當時我
    與甲○○○○○在路肩執行巡邏勤務，由我站立在車外、手
    持雷射槍對於過往車輛進行測速，國道2 號西向有兩個車道
    ，當時內側車道上只有異議人的壹台車，我是針對異議人的
    車輛進行測速，測得車速是117 公里，超速27公里，我就馬
    上請在車內的姚文傑開警示燈，由我手持警示棒示意異議人
    停車，因為測速當時異議人距離我們的巡邏車還有兩百多公
    尺，足夠讓異議人停車，異議人停車後，我走上前給坐在駕
    駛座上的異議人看雷射槍測速數據，告知他違規事實，異議
    人應該是說他的速度沒有這麼快，我當場有告訴他當時內側
    車道上只有異議人一台車，違規事實明確，就跟他拿證件開
    立超速違規舉發單，在查詢異議人基本資料時發現異議人的
    駕照註銷，所以違規事實就有兩項，所以我們當場就將異議
    人的駕照代為保管，郵寄到監理站，由監理站處理後續。」
    等語（見本院98年12月22日訊問筆錄），又證人即本件舉發
    員警姚文傑亦到庭具結證稱：「（法官問：對於張維堯所證
    述的經過有無補充？）異議人是針對我們如何確定測定的數
    據是異議人的車輛，而我們所使用的測速器一次只能針對單
    一車輛測速，如果違規人要求我們做現場測試，我們可以作
    現場測試給異議人看。我們要測定時，雷射槍的準心及執勤
    人員的眼睛都必須要對準違規車輛，才會有數值顯示在視窗
    上，如果有超速的情況才會攔停舉發，不會有誤判的情事。
    」等語（見本院同上訊問筆錄），以證人張維堯、姚文傑與
    異議人素不相識，亦無怨隙，應無甘冒自身觸犯偽證罪之風
    險而設詞誣攀異議人之理，且交通警員製單舉發違反道路交
    通處罰條例所列之違規事實，本質上係公務員依法執行職務
    之行為，如有枉法構陷或為不實記載之行為，亦需負擔嚴厲
    之刑事責任，國家並以此擔保公務員能忠實執行職務，如無
    其他證據顯示舉發警員有誤認或故意構陷之情事時，尚難以
    舉發警員無法提出其他證據佐證，即認其所述不可採信，故
    證人張維堯、姚文傑上開證述，應屬可採。是異議人上開違
    規行為，堪予認定，應依法裁決。
  (二)又本件舉發員警所使用之雷射測速儀器，係ULTRALYTE100LR
    型（規格125Hz 非照相式）屬高科技精密科學儀器，偵測時
    係以雷射光束瞄準同時於車道行駛車輛中之單一目標車進行
    偵測，不受其他車道上行駛中之車輛干擾及當時道路車流量
    之影響；且該儀器於97年11月5 日始經經濟部標準檢驗局檢
    定合格，有效期限至98年11月30日等情，有經濟部標準檢驗
    局97年11月5 日核發之雷射測速儀檢定合格證書1 紙在卷可
    憑，足認本件舉發所使用之雷射測速槍，雖未配有照相功能
    ，但其準確性毋庸置疑。且快速公路車流不息，員警取締超
    速車輛易如反掌，自無任意指摘異議人違規超速之必要；況
    若非確有其事，警員何須攔下異議人車輛，並提示雷射測速
    槍之數據予異議人觀覽。故其所為之舉發違規事實，應堪採
    信。復依交通警員掣單舉發違反道路交通管理處罰條例所列
    之違規事實，本質上為行政處分，係公務員基於職務上權力
    ，依法就特定之具體事件所為具有公法上效果之單方行政行
    為。另依道路交通管理處罰條例科處行政罰事件，依據公法
    爭議之舉證責任分配法則，固應先由行政機關就其業已履踐
    相關正當法律程序，以及人民應受處罰之客觀違反法令行為
    ，負證明之責，惟行政機關對於前開應為舉證事項，非不得
    以執行查察取締勤務人員，依據調查人證之程序，使就親歷
    事實提供不可替代之證明方法，尤於當場舉發而非以科學儀
    器採證之交通違規事件，鑑於交通違規事實往往驟然而現、
    稍縱即逝，若一律要求舉發員警不分違規情節，均必須預留
    證據，俾便事後提出供法院審酌，除有現實技術可行性之困
    難外，勢將大幅提高交通管理之行政成本，並嚴重削弱道路
    交通管理之行政效能，此應非立法者制定道路交通管理法規
    之本意，是受處分人辯稱：本件違規無舉發照片，無法證明
    有違規之情云云尚無可取。
  (三)至異議人另辯稱：若伊有超速事實，其前、後方之車輛亦應
    超速，卻未被取締云云。按行政行為，非有正當理由，不得
    為差別待遇，行政程序法第6 條定有明文。換言之，基於事
    理本質，相同事件固應為相同之處理，不得任意為差別之待
    遇，此即行政法上之平等原則；然在法治國家，遵守法規為
    每一國民之責任，自亦不得以他人違規行為尚未被取締，即
    執以為自己亦可以不遵守規定之適法理由，否則即曲解平等
    原則之真義，亦即人民不得主張「不法之平等」，故行政機
    關若怠於行使權限，致使人民因個案違法狀態未排除而獲得
    利益時，該利益並非法律所應保護之利益，因此其他人民不
    能要求行政機關比照該違法案例授予利益。查本件異議人未
    依速限標誌指示行駛之違規事實已臻明確，則其指摘本件舉
    發當時別有其他車輛亦有相同之違規行為而未受舉發等情，
    縱係屬實，自不能據為自身免責之依據，是異議人上開辯詞
    ，顯不可採。從而，本件事證明確，異議人之違規行為堪以
    認定。
五、綜上所述，異議人確有於上開時、地駕駛前開車輛行駛於高
    速公路，行車速度超過規定之最高速限20公里以上，未滿40
    公里之違規行為，原處分機關依道路交通管理處罰條例第33
    條第1項第1款、第63條第1項第1款、違反道路交通管理事件
    統一裁罰標準及處理細則及違反道路交通管理管理事件統一
    裁罰標準表之規定，裁處罰鍰3千5百元，並記違規點數1 點
    ，核無違誤，本件異議為無理由，應予駁回。
六、據上論斷，應依道路交通管理處罰條例第87條第2 項、道路
    交通案件處理辦法第19條，裁定如主文。
中    華    民    國    98    年    12    月    30    日
                  交通法庭法    官  陳姵君
以上正本證明與原本無異。
對於本件裁定如有不服，應於收受送達後5日內，向本院提出抗
告書狀，敘述抗告之理由，抗告於臺灣高等法院。
中    華    民    國    98    年    12    月    30    日
                          書 記 官  王佩珠

司法院資訊處製作；財團法人民間司法改革基金會備份。
